臺灣士林地方法院刑事判決　　　　　　　　　　　　　　九十一年度訴字第七號
　　公　訴　人　臺灣士林地方法院檢察署檢察官
　　被　　　告　乙○○
　　指定辯護人　丙○○
右列被告因偽造貨幣案件，經檢察官提起公訴（九十年度偵字第六一八七號），本院
判決如左：
    主  文
乙○○行使偽造之通用紙幣，累犯，處有期徒刑年貳月。
扣案之偽造通用紙幣壹仟元券壹張、伍佰元券壹拾陸張，均沒收。
    事  實
一、乙○○於民國八十七年間因詐欺案，經法院判處有期徒刑四月確定，復於八十八
    年間因偽造印文案，經法院判處有期徒刑四月確定，嗣合併定應執行刑有期徒刑
    七月，於八十八年九月十六日執行完畢，猶不知悔改，又於九十年六月十日晚間
    九時三十分，在台北縣永和市樂華戲院附近某ＫＴＶ巷內，拾獲不詳姓名人所丟
    棄以信封袋包裝之偽造新台幣（下同）一千元紙鈔一張及五百元紙鈔十六張，詳
    視後明知所拾得之上開一千元及五百紙鈔均係偽造之通用紙幣，竟仍於同日晚間
    十時五分許，在樂華戲院旁招呼搭乘由丁○○所駕車號三Ｍ─一九一號計程車，
    並故意取出拾得之紙鈔交予丁○○觸摸觀看是否為偽鈔，賴某因專注駕駛且車內
    昏暗無從辨識，未予明確表示，乙○○竟於到達台北市大同區○○○路、雙連街
    口下車時，交付五百元偽造紙鈔一張及十元硬幣（真幣）支付車資一百六十元，
    並收受丁○○所找回之現金三百五十元（起訴書誤為三百六十元），丁○○於乙○○下車後始發現該五百元紙幣為偽鈔，立即尾隨乙○○至台北市○○區○○街
    一巷口，旋即報警於同日二十二時三十分查獲，並自乙○○身上查獲偽造千元紙
    鈔一張、偽造五百元紙鈔十五張，及已交付丁○○之偽造五百元紙鈔一張（合計
    十七張）。
二、案經台北市政府警局大同分局報請台灣士林地方法院檢察署檢察官偵查起訴。
    理  由
一、訊據被告乙○○坦承拾得前揭紙鈔十七張，並持以支付丁○○計程車費，惟否認
    有行使偽造紙幣犯行，辯稱：伊拾獲紙鈔後馬上就搭乘計程車，在車上才取出察
    看，不知拾得之紙幣係偽造紙鈔，在計程車上還詢問司機丁○○是否為真鈔，經
    賴某告知為真鈔後才收下，並用以支付計程車費云云。經查：
  (一)本件查獲扣案之一千元及五百元紙幣十七張，業經檢察官勘驗結果，認定依目視
    即可明顯辨識為偽鈔，有卷附履勘筆錄一份可稽（見偵查卷第五十六頁），且送
    請中央銀行發行局鑑定結果，亦認該批紙鈔係以彩色噴墨方式仿印，並無隱藏字
    及凹版印紋凸起效果，紙質與真鈔不同，無水印，安全線以黏貼箔膜方式仿鈔券
    正面五段裸露部分，無折光變色效果，面額數字亦無折光變色效果．有該局九十
    年七月十二日（九０）台央發字第０三００三七四六二之一號函可稽，堪認查獲
    之紙幣確為偽造無誤。
  (二)被告如何自台北縣永和市樂華戲院附近搭乘丁○○所駕駛之計程車前往台北市○○○路與雙連街口後，持前述偽造之五百元紙幣支付車資一百六十元，並找回三
    百五十元等情，已據證人丁○○於警訊及本院審理時供證甚詳，並有丁○○所交
    出之偽造五百元紙鈔一張可資佐證，被告雖辯稱在乘坐計程車期間曾取出紙幣詢
    問丁○○觀看是否為真鈔，經賴某表示為真鈔始交予支付計程車資，惟證人丁○○於本院審理時卻稱「他是拿給我摸，但我沒有開燈我不敢確認」，參諸上述偽
    鈔並無凸起效果，安全線亦僅以黏貼方式處理，一般人詳細檢視已可辨識其真偽
    ，丁○○擔任計程車駕駛，每日收受乘客交付現金，應無辨識錯誤可能，是證人
    丁○○供證因車內昏暗不敢確認真偽等情，應可採信，況丁○○果真已檢視為真
    鈔而予收受，何需在被告下車後再予檢視始發現受騙而訊速報警處理，益證被告
    所辯丁○○告知為真鈔云云，不足採信。
  (三)被告另辯稱於搭乘計程車前二分鐘始拾獲前揭偽鈔，因急於前往與甲○○會合，
    尚不及檢視即在晚間九時十分搭上丁○○之計程車，並於車上始檢視拾獲之紙幣
    ，即證人甲○○亦供證被告確曾在當晚九時三十分前打電話告知拾獲金錢，惟證
    人丁○○已供明當日車程時間僅十五至二十分，且在被告下車後隨即報警，約七
    八分鐘後警員即到場，並在同晚十時三十分逮獲被告，依此推算被告應係晚間十
    時二分至八分間搭乘計程車，與被告所稱拾獲後二分鐘即搭上計程車，顯有不符
    ，則被告辯稱拾獲後馬上搭乘計程車趕赴與甲○○會面，致無暇檢視拾獲之紙幣
    云云，要難採信。
  (四)被告雖始終供稱不知拾獲之紙幣為偽鈔，但如前所述，扣案之偽造紙幣詳予檢視
    即可辨識其為偽鈔，被告拾獲後至搭乘計程車，相距在三十分鐘以上，依常情顯
    已檢視拾獲之紙幣，自當知悉為偽鈔無款，何需在計程車上取出詢問司機丁○○
    詢問﹖顯係蓄意減輕賴某戒心所為，況證人甲○○供證被告下車後仍再次詢問拾
    獲之紙幣是否為真鈔，甲○○亦因安全線有異而告知「可能怪怪的」（見本院九
    十一年四月九日訊問筆錄），益證被告自始即知係拾獲偽鈔，否則豈有使用後仍
    詢問是否為真鈔之理﹖被告所辯，實不足採，本件事證已明，被告犯行洵堪認定
    ，應依法論科。
二、按刑法第一百九十六條第一項之行使偽造紙幣罪，以明知係偽造之紙幣，而故意
    收受後冒充真幣行使為構成要件，如其收受之初並不知係偽造，嗣後發覺，因不
    甘損失而仍行使者，則其情節較輕，同條第二項另設有專科罰金之規定，與第一
    項之行使貨幣罪有別，最高法院二十二年上字第四二九號、二十八年上字第四二
    五三號分別著有判例可資參照。是刑法第一百九十六條第二項之罪，係以因他人
    之行使而收受，收受後始知係偽造，因不甘損失而仍行使者為要件，惟查本件被
    告關於前述偽造之五十八張紙幣並非因他人之行使而收受，而係撿拾他人棄置之
    物而得，與刑法第一百九十六條第二項之罪之構成要件顯然有異。是核被告撿拾
    後行使偽造通用紙幣之所為，係犯刑法第一百九十六條第一項之行使偽造通用紙
    幣罪，辯護人主張縱有犯罪，亦僅構成同條第二項之罪，尚不足採。被告於八十
    七年間因詐欺案，經法院判處有期徒刑四月確定，復於八十八年間因偽造印文案
    ，經法院判處有期徒刑四月確定，嗣合併定應執行刑有期徒刑七月，於八十八年
    九月十六日執行完畢，有臺灣高等法院檢察署刑案紀錄簡覆表一份在卷可參，其
    於五年內，再犯本件有期徒刑以上之罪，為累犯，應依刑法第四十七條規定加重
    其刑。爰爰審酌被告犯罪之動機、目的、手段、生活狀況、智識程度，僅使用一
    張五百元偽造紙幣，危害尚輕，及犯罪後態度等一切情狀，量處如主文第一項所
    示。
三、扣案之紙幣一千元券一張、五百元券十六張，均係偽造之紙幣，應依刑法第二百
    條規定併予宣告沒收。
據上論斷，應依刑事訴訟法第二百九十九條第一項前段、刑法第一百九十六條第一項
、第四十七條、第二百條、罰金罰鍰提高標準條例第一條前段，判決如主文。
本案經檢察官江林達到庭執行職務。
中      華      民      國      九十一      年      五    月    廿一    日
                                臺灣士林地方法院刑事第一庭
                                    法  官  詹  朝  傑
右正本證明與原本無異。
如不服本判決，應於判決送達後十日內，向本院提出上訴狀。
                                    書記官  陳  雅  加
中      華      民      國      九十一      年      五      月  二十七  日
刑法第一百九十六條第一項：
行使偽造、變造之通用貨幣、紙幣、銀行券或意圖供行使之用而收集或交付於人者，
處三年以上十年以下有期徒刑，得併科五千元以下罰金。
